【裁判字號】    89,易,556
【裁判日期】    890523
【裁判案由】    恐嚇取財等
【裁判全文】
臺灣彰化地方法院刑事判決                          八十九年度易字第五五六號
    公訴人  臺灣彰化地方法院檢察署檢察官
    被  告  甲○○
            丙○○
右列被告等因恐嚇取財案件，經檢察官提起公訴（八十九年度偵字第二二五三號），
本院判決如左：
    主  文
甲○○共同意圖為自己不法之所有，以恐嚇使人將本人之物交付，未遂，處有期徒刑
伍月。
丙○○幫助共同意圖為自己不法之所有，以恐嚇使人將本人之物交付，未遂，處有期
徒刑貳月。
    事  實
一、甲○○明知姓名、住所不詳、年約二十八歲綽號「阿文」之成年男子，於民國（
    下同）八十九年三月十六日上午九時許，在彰化縣員林鎮山區張網竊得之賽鴿十
    隻，係乙○○所有放飛練習之賽鴿，竟與「阿文」共同基於為自己不法所有之犯
    意聯絡，於同日十五時許，在彰化縣鹿港鎮○○路○段一九七巷三號甲○○住處
    ，由「阿文」將該賽鴿十隻交予甲○○，由甲○○按賽鴿腳環上之電話號碼，以
    電話向鴿主乙○○恐嚇要求付款贖回，倘若取得贖款，則由阿文分得每隻新台幣
    （下同）一千三百元，餘款則歸甲○○取得，甲○○旋以電話與鴿主乙○○聯絡
    ，並向其恐嚇稱必須以每隻二千元之代價贖回，否則即不交還賽鴿，致使乙○○
    心生畏懼，並約定於當日十九時三十分許在彰化縣福興鄉○○村○○路、興業路
    口交付贖款、取回賽鴿，甲○○因對該地點不熟，乃事先將上情告知熟悉該路徑
    之丙○○，丙○○竟萌生幫助甲○○勒取贖款及交還賽鴿之犯意，於同日十九時
    左右，甲○○駕駛車牌號碼７Ｈ─四九三五號自用小貨車，附載丙○○，於後車
    廂內放置乙○○所失竊之賽鴿十隻，由丙○○指引甲○○將車輛駛至上開交款地
    點。嗣於同日十九時三十分許，乙○○依約抵達上開路口，甲○○即出示該賽鴿
    十隻，於乙○○清點確認賽鴿之際，事先據報而埋伏現場之員警立即逮捕甲○○
    、丙○○二人，始未得逞。
二、案經彰化縣警察局鹿港分局報請台灣彰化地方法院檢察署檢察官偵查起訴。
    理  由
一、右揭事實，迭據被告甲○○於警、偵訊及本院審理中坦承不諱，核與被害人乙○○於警訊中所指述之情節相符，復有贓物認領保管單一紙、照片二幀附卷可稽，
    ，雖被告丙○○於本院審理中矢口否認有幫助丙○○取贖之犯行，並辯稱：伊只
    是帶路而已，不知道甲○○向乙○○恐嚇取財云云，被告甲○○亦稱丙○○不知
    情云云，惟查被告丙○○於警訊時自承：「我知道甲○○要向鴿主勒索二萬元，
    鴿子共十隻，是我到甲○○家時，甲○○告訴我的，並要我帶他前往福興工業區
    交鴿子，我不知道鴿子要交給誰，由何人捕捉的，我只知道甲○○曾有向鴿主勒
    贖金錢的前科」（見警訊筆錄）；於偵查中供認：「（訊以：於警局稱知道甲○○要去勒贖乙○○二萬元？）我知道是別人要甲○○帶去給乙○○，且每隻二千
    元」；「（訊以：是否知道甲○○以前有拿鴿子去勒贖？）知道」；「（訊以：
    是否知道昨天甲○○也是要拿鴿子去勒贖？）他是受朋友之託，要拿賽鴿去給人
    家」（見偵查卷宗第七、八頁），且被告甲○○於警訊中亦供述：「我是於下午
    十七時左右和丙○○聯絡，約他一起至交款地點，丙○○知道我要以賽鴿換取贖
    金二萬元」（見警訊筆錄），則被告丙○○明知被告甲○○擬以贓物賽鴿換取贖
    金，竟仍隨同前往，引導甲○○如何到達取款地點，被告丙○○所為，顯係基於
    幫助被告甲○○恐嚇取財之犯意甚明。被告丙○○事後翻異前供，顯圖卸責，被
    告甲○○附和其詞，亦係迴護之詞，均不足採信，本件事證明確，被告等犯行均
    堪認定。
二、被告甲○○以恐嚇方法使被害人乙○○交付財物，於尚未得財之際，即為警逮捕
    ，顯係已著手於犯罪行為之實行而不遂，核其所為，係犯刑法第三百四十六條第
    三項、第一項之恐嚇取財未遂罪，其與綽號「阿文」之不詳姓名成年人間就上開
    犯行有犯意聯絡與行為分擔，均為共同正犯，被告甲○○所犯為未遂，應依法減
    輕其刑。被告丙○○所為，係犯刑法第三百四十六條第三項、第一項、第三十條
    第一項恐嚇取財未遂罪之幫助犯，應依法減輕其刑。爰審酌被告甲○○年輕力壯
    ，不思循合法正當途徑獲取財富，竟冀求非份之財，使鴿主陷於恐懼之中，犯後
    態度良好，尚能坦承犯行；被告丙○○盲從附和他人，惡性尚非重大，犯後飾詞
    卸責，態度不佳等一切情狀，分別量處如主文所示之刑，以資懲儆。
三、公訴意旨另以被告甲○○與該綽號阿文之男子，基於意圖為自己不法所有之共同
    犯意聯絡，由阿文將其張網所竊得之賽鴿十隻交予甲○○，囑由甲○○以電話聯
    絡鴿主取贖，因認被告甲○○此部分亦涉有刑法第三百二十條第一項之竊盜罪嫌
    云云。經查上開賽鴿係由一名綽號阿文之男子交予被告甲○○，並囑其依鴿子腳
    環上之號碼打電話向鴿主勒贖之事實，迭據被告甲○○於警訊、偵查及本院審理
    中陳明在卷，另丙○○於偵查中亦陳稱：賽鴿不是甲○○的，是伊朋友的，伊是
    受朋友之託要拿賽鴿給人家等語，尚難認被告甲○○有與該名阿文之男子共同竊
    取賽鴿之犯行。此外本院查無其他積極證據證明被告甲○○確有公訴人所指此部
    分犯行，因公訴意旨認此部分與前揭恐嚇取財論罪科刑部分，有方法結果之裁判
    上不可分關係，此部分爰不另為無罪之諭知。
據上論斷，應依刑事訴訟法第二百九十九條第一項前段、刑法第三百四十六條第三項
、第一項、第二十六條前段，第三十條第二項，罰金罰鍰提高標準條例第一條前段，
判決如主文。
本案經檢察官廖淑華到庭執行職務。
中      華      民      國      八十九      年      五    月  二十三    日
                        臺灣彰化地方法院刑事第一庭
                                    法      官  鄭  永  玉
右正本證明與原本無異。
如不服本判決，應於判決送達後十日內，向本院提出上訴狀（須附繕本）。
                                    法院書記官  卓  俊  杰
中      華      民      國      八十九      年      五    月   二十五   日
刑法第三百四十六條
意圖為自己或第三人不法之所有，以恐嚇使人將本人或第三人之物交付者，處六月以
上五年以下有期徒刑，得併科一千元以下罰金。
以前項方法得財產上不法之利益或使第三人得之者，亦同
前二項之未遂犯，罰之。


司法院資訊處製作；財團法人民間司法改革基金會備份。
